最　高　行　政　法　院　判　決　　　　　　　　　九十一年度判字第二○二一號
　　上　訴　人　俊聯建設股份有限公司
　　代　表　人　乙○○
　　被 上訴 人　臺中市稅捐稽徵處
　　代　表　人　甲○○
右當事人間因房屋稅事件，上訴人對於中華民國九十年八月十五日臺中高等行政法院
九十年度訴字第六三二、六四九、六五○號判決，提起上訴，本院判決如左：
　　主  文
上訴駁回。
上訴審訴訟費用由上訴人負擔。
　　理  由
本件上訴人起訴主張：上訴人對被上訴人核定民國八十七及八十八年度房屋稅不服，
主張坐落臺中市○區○村路○段二十二號大樓房屋之地下二、三層係作為防空避難室
兼停停車場、機械室、發電室、蓄水池、消防排煙設備場、污水處理場、電機室、電
表箱等多項用途使用。換言之，停車場只是使用其中面積之一部分而已，並非全部面
積均作為停車場使用。迄八十六年底，地下二層之停車場始由大樓管理委員會以「中
星停車場」名義申請設籍課稅後對外開放營業，惟實際上除週六、週日因本地區交通
流量較大，該停車場兼供廣三百貨公司特約停車場，車輛進出較多外，平日車輛甚少
，系爭停車場並無任何營收可言。又在地下二層停車場進出口處設有電腦刷卡，提供
區分所有權人持卡免費進入地下三層停車，與一般收費票卡有所區別。依財政部六十
六年二月二十六日台財稅第三一二五○號函及臺北市稅捐稽徵處七十四年七月二十三
日北市稽財丙字第七一三八二號函之規定，應免徵房屋稅。又系爭大樓建造執照雖為
「商業用途」，但因近年來臺灣經濟十分低迷，致使本大樓建造完成迄今除第十一、
十二及十四樓有開業營利外，其餘樓層未為任何商業用途使用等情，爰請判決將再訴
願決定、訴願決定及原處分均撤銷。
被上訴人則以：系爭房屋地下二、三層均為停車場，地下二層入口處設有「中星停車
場」收費取票機及收費員按車收費，且地下二、三層相通未區隔，車輛進出僅收費站
唯一出入口，各車主均可隨意自由選擇停放系爭地下二、三層之停車位，經於八十八
年七月十五日現場實地勘查時，將其車輛停放該地下三層之停車場，有收費收據為證
，足證地下三層之停車場顯非免費停車；又地下二、三層既屬供作營業用收費停車場
，則其中作為機械房等設施部分，與財政部六十六年二月二十六日台財稅第三一二五
○號函釋免徵房屋稅規定及臺北市稅捐稽徵處七十四年七月二十三日北市稽財丙字第
七一三八二號函不符。又系爭房屋地下一層公共設施包括機械、消防安全管控室等房
屋稅均由地下一層之一一六戶分攤，地上各層（戶）並未分攤該地下一層公共設施之
房屋稅。本件地下一層之部分初核並未予以課徵，上訴人主張該大樓地下一層應免徵
房屋稅係對核課情形有所誤解。原處分、復查、訴願及再訴願決定均無不當等語，作
為抗辯。
原審斟酌全辯論意旨及調查證據之結果以：按「房屋稅，以附著於土地之各種房屋，
及有關增加該房屋使用價值之建築物，為課徵對象。」為房屋稅條例第三條所明定。
復按「一、各類建築物地下室僅為利用原有空間設置機器房、抽水機、停放車輛等使
用而未收取費用或未出租或由所有權人按月分攤水電、清潔、維護費而非營業者，均
應予免徵房屋稅。．．．三、各類建築物地下室供停車使用而有按車收費或出租供停
車使用者，應按非住家非營業用稅率課徵房屋稅。」亦經財政部六十六年二月二十六
日台財稅第三一二五○號函釋在案。經查，系爭房屋為地下三層、地上十四層大樓。
其各層用途為：地下一層超級市場；地下二層停車空間；地下三層防空避難室兼停車
空間；地上一層及二層超級市場；地上三層至十四層均為商場；突出物一層為梯間、
機械室、水塔、廣告塔，有使用執照附於原處分卷可稽。而地下二層於八十六年底起
由大樓管理委員會以「中星停車場」名義申請設籍課稅後對外開放營業。系爭房屋地
下二、三層均為停車場，地下二層入口處設有「中星停車場」收費取票機及收費員按
車收費，且地下二、三層相通未區隔，車輛進出僅收費站唯一出入口，按車收費每小
時平常日四十元、假日六十元，抑或包月承租每月租金三、五○○元（聯絡電話00
00000），且為廣三百貨公司特約停車場，週六、日及國定假日憑該公司購貨發
票消費滿五○○元則可於停車場停車抵費一小時，如未消費則需按時計費。以上無論
按時計費、包月承租或憑廣三百貨購貨發票抵用者，各車主均可隨意自由選擇停放系
爭房屋地下二、三層之停車位，並未限制停車樓層或停車位置等情，亦據被上訴人派
員於八十八年七月十五日（星期四）實地勘查屬實，有車輛入場（十三時五十八分）
、出場（十四時二十一分）時間及收取費用（四十元）之停車收據附於原處分卷可佐
。另系爭房屋依使用執照各層用途既如上述為地下一層超級市場、地下二層停車空間
、地下三層防空避難室兼停車空間、地上三至十四層均為商場，則該棟大樓係一商業
大樓，供作商場、超級市場等商業目的使用，與一般住家使用並不相同，核與上揭「
僅為利用原有空間設置機器房，抽水機等使用而非營業者，均應免徵房屋稅」之規定
不符，自無法予以免徵房屋稅。原處分及所為復查決定並無違誤，一再訴願決定遞予
維持，亦無不合，因將上訴人之訴駁回。又系爭房屋地下一層公共設施包括機械、消
防安全管控室等房屋稅均由地下一層之一一六戶分攤，地上各層（戶）並未分攤該地
下一層公共設施之房屋稅，上訴人主張該大樓地下一層應免徵房屋稅乙節，亦有誤會
，並予敘明，經核於法無違背。查房屋稅條例第三條規定，房屋稅以附著於土地之各
種房屋，及有關增加該房屋使用價值之建築物，為課徵對象。而私有房屋除有房屋稅
條例第十五條第一項所列情形之一者，免徵房屋稅外，均應依法課稅。系爭房屋地下
二層入口處設有「中星停車場」收費取票機及收費員按車收費，且地下二、三層相通
未區隔，各車主均可隨意自由選擇停放系爭地下二、三層之停車位，該地下二、三層
既屬供作營業用收費停車場，則其中作為機械房等設施部分，即與首揭財政部函釋免
徵房屋稅之規定不符，已如前述。上訴人主張系爭房屋地下一、二、三層所設置之防
空避難室、機械房、發電室、污水池、消防安全管控室等設施之房屋，完全符合首揭
財政部函釋之免稅規定，被上訴人對於地下二、三層房屋，未依實際用途及各用途別
所使用之面積，分別計算徵免房屋稅，不無違誤云云，殊無足採。此外，上訴人猶執
陳詞，就原審取捨證據認定事實之職權行使，指摘原判決僅憑事後一張停車費收據，
而否定系爭房屋地下三層未對外開放營業之事實，並追溯推定適用於八十七年課稅事
件，於法尤嫌無據云云，聲明廢棄原判決，亦難認為有理由，應予駁回。
據上論結，本件上訴為無理由，爰依行政訴訟法第二百五十五條第一項、第九十八條
第三項前段，判決如主文。
中　　華　　民　　國　　九十一　　　年　　　十一　　　月　　　十四　　　日
                    最 高 行 政 法 院  第 四 庭
                                審 判 長 法  官　　　廖　政　雄
                                         法  官　　　趙　永　康
                                         法  官　　　林　清　祥
                                         法  官　　　鍾　耀　光
                                         法  官      姜  仁  脩
右  正  本  證  明  與  原  本  無  異
　　　　　　　　　　　　　　　　　　　　 法院書記官　蘇  金  全
中　　華　　民　　國　　九十一　　　年　　　十一　　　月　　　十四　　　日
